臺灣桃園地方法院刑事交通事件裁定　　　　　　　　九十三年度交聲字第一一四號
　　原處分機關　交通部公路總局新竹區監理所桃園監理站
　　異　議　人　乙○○
　　即受處分人
　　　　　　　　甲○○
右列受處分人因違反道路交通管理處罰條例案件，對於交通部公路總局新竹區監理所
桃園監理站中華民國九十三年二月十八日桃監裁罰字第裁五二－Ｄ一Ａ五０二六五五
號裁決書所為之處分不服（原舉發通知單號碼：九０桃警局交字第Ｄ一Ａ五０二六五
五號），而聲明異議，本院裁定如左：
        主  文
原處分關於乙○○部分撤銷。
乙○○汽車駕駛人，二輛以上之汽車共同以危險方式在道路上駕車，處罰鍰新臺幣參
萬元，吊銷其駕駛執照，參年內不得考領駕駛執照，及應接受道路交通安全講習。
其餘異議駁回。
        理  由
一、原處分意旨略以：受處分人即異議人乙○○於民國九十二年十一月三十日三時二
    十五分許，駕駛受處分人即異議人甲○○所有之車牌號碼七八八五－ＦＲ號自小
    客車，行經台七線十四．五公里處時，因二輛以上汽車共同在道路上競駛之違規
    行為，為桃園縣政府警察局大溪分局（下稱原舉發單位）三民派出所警員，親眼
    目睹異議人乙○○等車隊於道路上競駛過程，並尾隨蒐證錄影違規事實，而異議
    人乙○○等見警車後，意圖逃竄，隨即通報執勤警員前往攔截，以前後包夾方式
    將車隊攔停檢查，而依法舉發渠等集結五輛車在道路上競駛之危險駕駛行為，異
    議人乙○○、甲○○不服舉發事實，遂於應到案日期前依法向原處分機關交通部
    公路總局新竹區監理所桃園監理站陳述意見，經原處分機關移請原舉發單位桃園
    縣政府警察局大溪分局調查，舉發單位函覆稱舉發無誤，進而由原處分機關依道
    路交通管理處罰條例第四十三條第三項、第四項、第六十七條第二項、違反道路
    交通管理事件統一裁罰基準及處理細則第四十一條規定，處汽車駕駛人乙○○罰
    鍰新台幣（下同）三萬元並吊銷駕駛執照，三年內不得考領駕駛執照，另就汽車
    所有人甲○○部分，吊扣車牌號碼七八八五－ＦＲ號自小客車牌照三個月。
二、異議人聲明異議意旨則略以：異議人甲○○為車牌號碼七八八五－ＦＲ號自小客
    車車主，但九十二年十一月三十日，該車是由異議人乙○○與友人一同駕駛汽車
    出遊，於同日凌晨三時二十五分許行經台七乙線十四‧五公里處，當時雖有二兩
    以上汽車共同在道路上行駛，但其並未在道路上蛇行或以其他危險方法駕駛，或
    在道路上競賽、競駛，況罰單上也無車速之記載，如何認定其有競駛行為；而警
    方當時是先攔停前方二輛汽車後，約隔十數分鐘，異議人乙○○之車隊才到達現
    場，如何集結五輛車在道路上競駛？經其當場向取締員警提出異議，警員卻回答
    ：上級長官交待要抓飆車族，因為真正的飆車車隊跑了，只有抓你們，算你們倒
    楣云云，從而異議人乙○○確實未有如裁決書所指之「二輛以上汽車共同在道路
    上競駛」之違規行為，據此聲明異議云云。
三、按二輛以上之汽車在道路上競駛者，處汽車駕駛人新臺幣三萬元以上九萬元以下
    罰鍰，並當場禁止其駕駛及吊銷其駕駛執照；又汽車駕駛人有第一項第一款、第
    三項行為者，並吊扣該車輛牌照三個月，道路交通管理處罰條例第四十三條第三
    項、第四項分別定有明文。另依同條例第六十七條第二項規定：汽車駕駛人，曾
    依第二十九條第四項、第三十條第三項、第三十三條第二項、第三十五條第二項
    前段、第三項前段、第三十七條第三項、第四十三條、第六十一條第一項第三款
    之規定吊銷駕駛執照者，三年內不得考領駕駛執照。
四、經查：
    (一)系爭車牌號碼七八八五－ＦＲ號自用小客車登記所有人為異議人甲○○，廠牌
      為馬自達，車身為紅色，而異議人乙○○於九十二年十一月三十日凌晨駕駛上
      開自小客車外出，異議人甲○○事先知情且同意一情，為異議人甲○○及乙○
      ○所自承（見本院九十三年四月十五日訊問筆錄），且有汽車車籍資料一紙在
      卷可稽，再者，異議人乙○○於九十二年十一月三十日凌晨三時二十五分許，
      駕駛前開自用小客車行經台七乙線十四．五公里處時，因五輛汽車共同在道路
      上競駛，為桃園縣政府警察局大溪分局（下稱原舉發單位）值勤員警當場蒐證
      、攔停舉發等情，有桃園縣政府警察局桃警局交字第Ｄ一Ａ五０二六五五號舉
      發違反道路交通管理事件通知單影本附卷可資佐證，繼之異議人乙○○、甲○
      ○不服舉發事實，依法向原處分機關陳述意見經原處分機關移請原舉發單位桃
      園縣政府警察局大溪分局調查，舉發單位函覆稱舉發無誤，進而由原處分機關
      依道路交通管理處罰條例第四十三條第三項、第四項、第六十七條第二項之規
      定，對汽車駕駛人乙○○及汽車所有人甲○○為裁處，亦有交通違規案件陳述
      單及查詢一份、桃園縣政府警察局大溪分局九十三年二月九日溪警分交字第０
      九二二０二一一六九號函、交通部公路總局新竹區監理所桃園監理站桃監裁罰
      字第裁五二－Ｄ一Ａ五０二六五五號違反道路交通管理事件裁決書二份在卷可
      佐。
    (二)異議人乙○○雖辯稱：當天是和友人游文峰、曹祥旭一同駕車出游，並沒有超
      速或競駛行為，當時攔下的五台車中，只認識游文峰跟曹祥旭，不認識其他兩
      台車之駕駛人，不可能彼此競駛，而且警察剛取締時並沒有說明有何違規行為
      ，等到警察要求其在罰單上簽名時，才知道警察認渠等在道路上競駛云云；異
      議人甲○○則辯稱：當時乙○○等人之車速不快、很慢云云。惟查，異議人乙
      ○○於前揭時地駕駛車牌號碼七八八五－ＦＲ號自用小客車，行經台七乙線十
      四．五公里處時，異議人甲○○並未在現場，此為異議人甲○○及乙○○所自
      承，是異議人甲○○空言主張乙○○等人車速不快一事，並不足採；再者，異
      議人乙○○於上開時、地，因五輛汽車共同在道路上競駛，經當時在該路段執
      行防飆勤務之桃園縣政府警察大溪分局警員發現，攔檢當場舉發等事實，業據
      證人即取締員警林永生於本院調查時證稱：當天是聯合四個派出所警力執行防
      飆勤務務，現場分為三個點，第一個點由大溪分局五組同事架設攝影機蒐證、
      第二個點是尾隨包夾點，其是在第三個點負責攔檢，也就是路檢點，當異議人
      乙○○車隊經過第一個蒐證點時，蒐證組立即蒐證並通報第二點及第三個點包
      夾，因其在路檢點處已事先將車道圍住，所以車隊一經過時立即將之攔下」等
      語（見本院九十三年四月十五日訊問筆錄），另證人即參與取締警員宋豪傑亦
      於本院調查時到庭證稱：因事前蒐集情資顯示從環湖公路到台七線、台七乙線
      路段每逢例假日均有飆車情事，因之當天零時至凌晨四時許在該路段設點執行
      防治危險駕車勤務，原本勤務位置是設置在環湖公路至台七線路段，後民眾反
      應，才在凌晨一時許移至台七乙線，並設有三個點，第一點由其與組長張有財
      負責蒐證，第二點為包夾點，第三點則為攔截點，當時前後都沒有來車的情況
      下，就聽到遠處傳來很大聲的引擎聲，沒多久車隊一部車接著一部車經過，急
      速行駛通過我們的蒐證點，雖然沒有實際測速，但以其二十幾年開車經驗及其
      執行勤務經驗，判斷他們的車速至少有五十公里以上，而當地的時速限制為四
      十公里又是山區路段，在車隊經過後通報第二、三攔截點同事負責包夾攔截，
      其則在確定無其他車輛尾隨經過後（約十五秒），才跟著車隊前進，途中並未
      見到車子迴轉離開，也未見到車子從岔路離開或進入該路段等語（見本院九十
      三年五月六日訊問筆錄），並提出現場蒐證錄影光碟片一片、台七乙線竹筍配
      銷所前圖示、桃園縣政府警察局大溪分局執行九十二年十一月三十日自辦防制
      （危險駕車）飆車、取締酒駕、春順風專案警網行動計畫表、照片二張為證；
      經本院當庭播放當日舉發單位之蒐證光碟影片，勘驗結果為：一開始畫面漆黑
      ，不久聽到隆隆的車聲，隨後有出現四台車輛快速競駛經過，隨後又看到兩台
      車經過，其中一台是銀色，一台是深色，兩車速度明顯快速而有企圖超車之狀
      況，據證人宋豪傑表示此並非異議人乙○○之部分，後來畫面又漆黑後，聽到
      一陣車聲，接著出現一台淺色車身車輛及一台深色車身車輛快速通過，且此路
      段為山區○○路段，警員以無線電通報稱「後面又來三台車」，畫面中顯示經
      過之三台車輛均為深色車身，畫面轉為警員取締、攔下車輛後之畫面，被攔下
      的五台車車牌號碼依序為為九八二八─ＦＰ號（銀色車身）、七八八五－ＦＲ
      （紅色車身）、二九一二－ＦＱ（深色車身）、一七九五─ＦＱ（深色車身）
      、五Ｃ－五五五九（白色車身，且依據畫面顯示車牌號碼九八二八－ＦＰ、七
      八八五－ＦＲ、二九一二－ＦＱ、一七九五－ＦＱ四台車的後車窗玻璃均貼有
      相同藍色標籤貼紙等情，有上開訊問筆錄及本院勘驗撥放內容記錄一份附卷可
      按，徵諸前開證人林永生、宋豪傑證述其前開取締飆車行為之過程，核與蒐證
      錄影光碟呈現之情節相符，而取締員警宋豪傑、林永生為現場目睹之人，且為
      交通執法人員，雖無測速儀器，惟依其專業判斷，目測車速與實際車速相差應
      不甚遠，則異議人乙○○無視於現場為山區○○路段，仍於當日深夜之凌晨三
      時二十五分許，集結上開其餘車輛高速行駛於上開路段，且五部車以相同高速
      ，相互緊跟，足認渠等係相互緊追競速行駛之危險駕駛行為，至異議人雖辯稱
      渠不認識另二輛車之駕駛人云云，然共同危險駕駛之車輛駕駛人是否互相認識
      ，顯與其等是否會共同在道路上危險駕駛並無必然關聯，異議人執此否認與他
      車共同危險駕駛，亦無可採。
    (三)至異議人乙○○雖一再辯稱：其有正當職業且當時車上還載有女朋友，根本不
      可能超速或競駛，且從蒐證影片中顯示在我們之前不止我們車輛經過，但是警
      方並沒有取締他們云云。然查，異議人乙○○上開違規行為，業據證人林永生
      、宋豪傑到庭證述明確，已如前述，異議人違反道路交通管理規則之行為甚明
      ；雖異議人乙○○及甲○○一再質疑證人林永生、宋豪傑證言之真實性，惟查
      證人林永生、宋豪傑為依法執行勤務之員警，與異議人毫無怨懟，衡情當無自
      陷偽證罪而構詞誣賴異議人之理，復查無積極證據足以證明證人林永生、宋豪
      傑上開證述係屬虛偽，而交通警察掣單舉發違反道路交通管理處罰條例所列之
      違規事實，本質上為行政處分，係公務員基於職務上之權力，依法就特定之具
      體事件所為之具公法上效果之單方面行政行為，基於公務員為公法上行為具有
      公信力之原則，該行政行為當可被推定為真正，其據以依法處分之事實認定亦
      為正確無誤。本此公信原則，乃立法者賦予行政機關制定違反道路交通事件統
      一裁罰標準及處理細則，使執勤警員得當機處分以達其維護交通秩序、安全之
      行政目的。若謂公務員一切行政行為均需預留證據以證其實，則國家行政勢必
      窒礙難行，據此，刑事訴訟法就犯罪證據有關之規定中，與屬行政秩序罰之交
      通違規裁罰本質不合之部分，自不在準用之列。是本件異議人既未就其所主張
      執勤員警之舉發有誤乙節提出相關證據以供調查，本院亦查無任何證據足資證
      明執勤員警有捏造事實違法取締之情事存在，則執勤警員本其維護交通秩序、
      安全職責所為之舉發，自應受到合法、正確之推定，異議人空言否認違規云云
      ，即難採信。
五、綜上所述，異議人即受處分人乙○○駕駛前開車號自小客車而在前揭時、地，集
    結五輛車在道路上高速競駛之事實，應堪認定，異議人乙○○空言否認有上開違
    規行為，尚非足採。從而原處分機關依前揭道路交通管理處罰條例第四十三條第
    三項、第四項、第六十七條第二項規定，處汽車駕駛人乙○○罰鍰三萬元並吊銷
    駕駛執照，三年內不得考領駕駛執照，另就汽車所有人甲○○部分，吊扣車牌號
    碼七八八五－ＦＲ號自小客車牌照三個月，固非無見，惟道路交通管理處罰條例
    第四十三條第五項尚規定汽車駕駛人有同條第三項之違規行為時，並應接受道路
    交通安全講習，此為法律之強行規定，原處分機關尚無選擇及決定裁量之空間，
    且上開規定係處罰汽車駕駛人，並非處罰汽車所有人，異議人乙○○係經舉發違
    規之汽車駕駛人，自應直接適用上開規定處罰。原處分機關既認異議人有前開條
    例第四十三條第三項之以二輛以上汽車共同在道路上競駛之違規行為，卻疏未適
    用同條第五項規定裁處異議人乙○○接受道路交通安全講習，自有未當。本件異
    議人乙○○、甲○○空言否認違規，提起異議，均無理由，應就異議人甲○○聲
    明異議部分，予以裁定駁回，另因原處分就異議人乙○○部分既有不當，自應由
    本院將原處分關於異議人乙○○部分撤銷，並依道路交通管理處罰條例第四十三
    條第三項、第五項，違反道路交通管理事件統一裁罰標準及處理細則第二條所定
    裁罰標準表之規定，就異議人乙○○之以二輛汽車以上共同在道路上競駛之違規
    行為裁處罰鍰三萬元，並依同條例第四十三條第五項規定，併為應接受道路交通
    安全講習之處分，以資適法。至本件異議人乙○○原應依道路交通管理處罰條例
    第六十三條第一項第三款之規定加扣違規點數三點，但因其業已受吊銷駕駛執照
    處分，故依同條第二項規定不予記點，附此敘明。
六、據上論斷，爰依道路交通管理處罰條例第八十七條第二項、道路交通案件處理辦
    法第十九條、第二十條之規定，裁定如主文。
中      華      民      國    九十三    年      五      月    二十七    日
                              臺灣桃園地方法院交通法庭
                                      法  官  何俏美
右正本證明與原本無異。
如不服本裁定，應於裁定送達後五日內向本院提出抗告狀。
                                      書記官   王泰元
中      華      民      國    九十三    年       五     月    二十七    日
